【裁判字號】    97,訴,887
【裁判日期】    971016
【裁判案由】    毒品危害防制條例
【裁判全文】
臺灣桃園地方法院刑事判決               97年度訴字第887號
公  訴  人  台灣桃園地方法院檢察署檢察官
被      告  乙○○
                    （現羈押在台灣桃園看守所）
指定辯護人  本院公設辯護人  丙○○
上列被告因違反毒品危害防制條例案件，經檢察官提起公訴（97
年度偵字第15881 號），本院判決如下：
    主  文
乙○○販賣第二級毒品，累犯，處有期徒刑柒年肆月；扣案如附
表一所示之物，沒收銷燬之；扣案如附表二所示之物，沒收。
    事  實
一、乙○○前曾於民國94年間因違反毒品危害防制條例案件，經
    本院以94年度訴字第1410號判決就連續施用第一級毒品部分
    判處有期徒刑8 月、就連續施用第二級毒品部分判處有期徒
    刑6 月，應執行有期徒刑1 年確定；同年間再因違反毒品危
    害防制條例案件，經本院以94年度訴字第2433號判決就連續
    施用第一級毒品部分判處有期徒刑8 月、就連續施用第二級
    毒品部分判處有期徒刑4 月，應執行有期徒刑10月確定，並
    與前開應執行之有期徒刑1 年接續執行，於95年2 月4 日入
    監執行，於96年7 月4 日縮短刑期假釋出監，於96年11月9
    日縮刑期滿假釋未經撤銷，未執行之刑以已執行論（構成累
    犯）。乙○○明知甲基安非他命係毒品危害防制條例所明定
    列管之第二級毒品，不得非法持有、販賣，竟意圖營利，並
    基於販賣第二級毒品甲基安非他命以資牟利之犯意，並以友
    人暫借其使用之門號0000000000號SIM 卡插入其所有之ELIY
    A 牌行動電話作為販賣甲基安非他命之工具，於97年7 月11
    日下午5 、6 時許，甲○○使用號碼0000000000號行動電話
    撥打乙○○所使用上開號碼行動電話，向乙○○表示欲購買
    新台幣（下同）4 千元甲基安非他命，而其正在桃園縣大園
    鄉○○○路某泰國店用餐，雙方乃約定至桃園縣大園鄉○○
    ○路17 2號前交易，嗣於97年7 月11日下午6 時45分許，乙
    ○○至上址將如附表一所示價值4 千元甲基安非他命交付與
    甲○○，適為警見乙○○、甲○○2 人行跡可疑乃加以盤查
    ，而當場查獲，並扣得甲○○丟置地上之上開如附表一所示
    之甲基安非他命、乙○○所有供上開販賣甲基安非他命所用
    之如附表二所示之物、非乙○○所有如附表三編號1 、2 所
    示之物及與本案無關如附表三編號3 所示之物。
二、案經桃園縣政府警察局蘆竹分局報請台灣桃園地方法院檢察
    署檢察官偵查起訴。
    理  由
甲、證據能力部分：
一、證人甲○○於警詢中所為之陳述有證據能力：刑事訴訟法第
    159 條之2 規定：「被告以外之人於檢察事務官、司法警察
    官或司法警察調查中所為之陳述，與審判中不符時，其先前
    之陳述具有較可信之特別情形，且為證明犯罪事實存否所必
    要者，得為證據。」係以被告以外之人於司法警察（官）調
    查中之陳述，性質上屬傳聞證據，原則上不認其具證據能力
    ，惟該證人警詢之供詞倘一昧排除，亦有違實體真實發見之
    訴訟目的，是以先前與審判中不符之陳述，具有較可信之特
    別情況，且為證明犯罪事實存否所必要者，則例外認有證據
    能力（最高法院97年度台上字第1940號判決意旨參照）；而
    被告以外之人在警詢中所為之陳述，與審判中不符時，其先
    前之陳述得為證據，須警詢中之陳述具備可信性與必要性，
    始得謂之。是否符合前開要件，事實審法院除應衡酌該警詢
    筆錄作成之外部情況，就詢問有無出於不正方法、陳述是否
    出於非任意性、有無違反法定障礙事由期間不得詢問及禁止
    夜間詢問之規定、詢問時是否踐行應先告知義務、警詢筆錄
    所載與錄音或錄影內容是否相符等有無排除證據能力等各項
    ，為該警詢中陳述適法性與否為整體之考量外，兼須就該審
    判外之先前陳述內容，是否與基於發見真實之需求，具有重
    要關係等之判斷依據，於理由中為必要之說明（最高法院94
    年度台上字第1653號判決意旨參照）。查證人甲○○於警詢
    中已明確指證被告乙○○確有販賣4 千元甲基安非他命之情
    ，而於本院審理時則翻異其詞，是其警詢中所為之陳述與審
    判中不符，而證人甲○○於檢察官訊問時稱：警詢時沒有人
    恐嚇伊、刑求伊，伊當時沒有想要誣陷乙○○等語（見偵查
    卷第47、48頁），復於本院審理時亦稱：伊於警詢中確有如
    此陳述，當時沒有人強迫伊簽名，也沒有人強迫伊為該等陳
    述等語（見本院97年10月2 日審判筆錄第6 頁）。則證人甲
    ○○上開警詢中所述，堪信確出於其自由意識，復查無任何
    不法取供及其他足以排除其證據能力之事項，查證人甲○○
    於上開警詢中所述，與審理中不符，且該警詢中所述情節係
    攸關被告乙○○是否確有販賣毒品甲基安非他命犯行，則本
    院審酌該證人甲○○該警詢筆錄作成之「外部情況」，及基
    於發見真實之需求，其所述對本件確具有重要關係，為證明
    被告犯罪事實存否所必要，是證人甲○○上開警詢中所述應
    有證據能力。至證人甲○○於檢察官訊問及本院審理時否認
    其警詢中所述之真實性，陳稱：警詢中是警察導引的云云，
    惟查證人甲○○於97年7 月12日在檢察官訊問時以被告身分
    為陳述時，亦稱其確有向被告乙○○購買4,000元甲基安非
    他命之情，亦與其於警詢中所述相符，則證人甲○○上開陳
    稱係警察導引而為不陳述云云，已難採信。而觀諸證人甲○
    ○警詢中所稱如何與被告乙○○聯繫購買毒品（即在泰國店
    撥打與被告乙○○所使用行動電話聯絡）等節，為證人甲○
    ○本身所知，本即非查緝員警或其他人所可知悉，是證人甲
    ○○上開所述，顯係因事後翻異其詞而圖迴護被告之不實陳
    述，自不足採。
二、關於證人甲○○於97年7 月12日在檢察官訊問時以被告身分
    所為之陳述之證據能力：按刑事訴訟法第158 條之3 規定：
    「證人、鑑定人依法應具結而未具結者，其證言或鑑定意見
    ，不得作為證據。」所謂「依法應具結而未具結者」，係指
    檢察官或法官依刑事訴訟法第175 條之規定，以證人身分傳
    喚被告以外之人（證人、告發人、告訴人、被害人、共犯或
    共同被告）到庭作證，或雖非以證人身分傳喚到庭，而於訊
    問調查過程中，轉換為證人身分為調查時，此時其供述之身
    分為證人，則檢察官、法官自應依本法第186 條有關具結之
    規定，命證人供前或供後具結，其陳述始符合第158 條之3
    之規定，而有證據能力。若檢察官或法官非以證人身分傳喚
    而以共犯、共同被告身分傳喚到庭為訊問時，其身分既非證
    人，即與「依法應具結」之要件不合，縱未命其具結，純屬
    檢察官或法官調查證據職權之適法行使，當無違法可言。而
    前揭不論係本案或他案在檢察官面前作成未經具結之陳述筆
    錄，係屬被告以外之人於偵查中向檢察官所為之陳述，本質
    上屬於傳聞證據，基於保障被告在憲法上之基本訴訟權，除
    該被告以外之人死亡、身心障礙致記憶喪失或無法陳述、滯
    留國外或所在不明而無法傳喚或傳喚不到、或到庭後拒絕陳
    述等情形外，如已經法院傳喚到庭具結而為陳述，並經被告
    之反對詰問，前揭非以證人身分而在檢察官面前未經具結之
    陳述筆錄，除顯有不可信之情況者外，依刑事訴訟法第159
    條之1 第2 項，仍非不得為證據，惟應於判決內敘明其符合
    傳聞證據例外之理由。不能因陳述人未經具結，即一律適用
    同法第158 條之3 之規定，排除其證據能力（最高法院97年
    度台上字第1373號判決意旨參照、另97年度台上字第2175號
    號判決亦同此見解）。查證人甲○○於97年7 月12日在檢察
    官訊問時以被告身分所為之陳述，因檢察官係以被告身分傳
    喚，其身分既非證人，即與「依法應具結」之要件不合，而
    按被告以外之人於偵查中向檢察官所為之陳述，除顯有不可
    信之情況者外，得為證據，刑事訴訟法第159 條之1 第2 項
    定有明文。查證人甲○○於檢察官訊問時所為之證述，查無
    顯不可信之情況，依前開規定，得為證據，另本院審理時亦
    傳喚該證人到庭使被告及其辯護人有行使反對詰問權之機會
    ，是其於檢察官訊問時所為之證述，自具有證據能力。
乙、認定事實之理由及依據：
一、訊據被告乙○○固不否認於上揭時、地為警查獲之事實，惟
    矢口否認有何販賣甲基安非他命犯行，辯稱：遭查獲當時，
    係伊要還甲○○錢，伊沒有販賣毒品云云。經查：
（一）扣案如附表一所示之物，經憲兵司令部刑事鑑識中心鑑定
      結果，確檢出甲基安非他命成分（淨重1.0295克，取樣
      0.0299克〈已鑑析用罄〉，餘0.996 克〈淨重〉），有該
      中心97年8 月29日憲直刑鑑字第0970001243號鑑定書1 紙
      在卷可稽（見本院97年度訴字第887號卷第40頁）。
（二）按安非他命係屬毒品危害防制條例第2 條第2 項第2 款所
      列之第二級毒品，甲基安非他命則屬同條項款附表（即其
      附表二編號89）所載之相類製品，依行政院衛生署管制藥
      品管理局之相關函釋，二者雖多為硫酸鹽或鹽酸鹽，可溶
      於水，為白色、略帶苦味之結晶，但使用劑量及致死劑量
      ，仍屬有別，且目前國內發現者似都為甲基安非他命之鹽
      酸鹽（參見司法院編印之「法官辦理刑事案件參考手冊（
      一）」第282 頁、第292 頁、第293 頁），可見安非他命
      與甲基安非他命，係毒性有差別之第二級毒品（最高法院
      97年度台上字第4536號判決意旨參照）。查本件扣案如附
      表一所示之物，經憲兵司令部刑事鑑識中心鑑定結果，係
      檢出甲基安非他命成分（而非安非他命），故本案被告及
      證人所指之安非他命及相關筆錄關於安非他命之記載，均
      係甲基安非他命之誤，且公訴意旨所指被告販賣之第二級
      毒品係屬安非他命，亦屬誤載，附此敘明。
（三）證人甲○○於警詢中證稱：伊是在查獲前半小時，在泰國
      店撥打綽號「土狗」者（指被告）電話，言明要購買約1
      公克的甲基安非他命，代價4 千元，雙方約在查獲地（即
      桃園縣大園鄉○○○路172 號前）交錢交貨，綽號「土狗
      」者（指被告）將1 包甲基安非他命交與伊後，伊準備將
      代價4 千元交與「土狗」者（指被告）時遭警當場查獲等
      語（見偵查卷第24頁）；於檢察官訊問時陳稱：伊於97年
      7 月11日身上被警查獲的甲基安非他命1 包約1.2 公克是
      要用4 千元跟乙○○買的，但錢還沒拿給乙○○，這包是
      在桃園縣大園鄉○○○路172 號前被告拿給伊的，就只有
      這1 次等語（見偵查卷第39頁）。查證人甲○○上開證詞
      就如何與被告乙○○聯繫購買毒品及交易過程，描述均相
      當具體，而依卷附被告所使用號碼0000000000號行動電話
      雙向通聯紀錄表所示，被告所使用號碼0000000000號行動
      電話與證人甲○○所使用0000000000號行動電話確於97
      年7 月11日下午5 時21分許、下午5 時25分許、下午5 時
      41分許、下午5 時59分許、晚間6 時21分許、晚間6 時35
      分許有通話情形（見本院97年度訴字第887 號卷第33頁）
      ，且被告乙○○亦供承：伊綽號為「土狗」，上開號碼00
      00000000號行動電話確係伊使用，且證人甲○○確有與伊
      聯絡等語，均與證人甲○○所述情節相符，則證人甲○○
      上開證述，應可採信。
（四）被告有營利意圖之認定：按認定犯罪構成事實所憑之證據
      ，不限於直接證據，間接證據亦包括在內，即綜合調查所
      得之一切證據，本於論理法則之推理作用，得其心證而為
      事實之判斷，與憑空臆測推想之情形有別，自非法所不許
      （最高法院97年度台上字第1940號判決意旨參照）。查販
      賣第二級毒品因違法行為，非可公然為之，販賣者販入後
      可任意分裝增減其分量再行出售，每次交易之價格、數量
      ，亦隨時依交易對象、當時行情而變動，縱或出售之價格
      較低，亦非當然無營利意圖，即便為相同價格，因份量較
      少亦能從中獲利，除經坦承犯行並供明販入、賣出確實價
      量外，委難查得實情，如被告自始否認犯行，既無法查獲
      其上手，更難查悉有無從中獲利，除別有事證足認未有牟
      利外，尚難執此認其無營利意圖；否則將造成知過坦承者
      難辭重典，飾詞否認者反得僥倖，而失情理之平。再以政
      府對毒品之查禁森嚴，刑罰甚重，衡情倘非有利可圖，絕
      無平白甘冒被嚴查重罰之高度風險，而為毒品有償交易之
      理。以本件而論，被告與交易對象並非至親，僅係初次交
      易，茍無利得，絕無甘冒重典，以原價買賣第二級毒品之
      理。是被告有營利之意圖，可以認定。
（五）證人甲○○雖於警詢及檢察官初訊時均稱：被告已將甲基
      安非他命1 包交給伊，但伊還未交付價金等語，惟按刑事
      法上之販賣行為，祇須以營利為目的，將標的物販入或賣
      出，有一於此，其犯罪行為即為完成。而所謂賣出，自應
      以標的物已否交付為斷，茍標的物已經交付，縱令買賣價
      金尚未給付，仍應論以販賣既遂罪（最高法院94年度台上
      字第7096號判決意旨參照）。是縱被告尚未自證人甲○○
      處取得價金，惟被告既已交付甲基安非他命與證人甲○○
      ，如前所述，被告該當販賣毒品既遂之要件。
（六）至被告雖辯稱：雖查獲當時，伊是要還甲○○錢云云，證
      人甲○○於檢察官複訊及本院審理時亦改稱：伊身上的毒
      品是伊自己的，不是被告交給伊的云云。惟查：
    1.證人甲○○於本院審理時，已明確證稱：伊與被告間並無
      金錢往來或債務糾紛，被告沒有欠伊錢等語（見本院97年
      10月2 日審判筆錄第5 、8 頁），則衡諸常情，若被告遭
      查獲當天確係要償還證人甲○○借款，證人甲○○實無忘
      記此節之理，惟證人甲○○仍堅稱被告並無向其借款，則
      被告上開辯解，已非可採。
    2.查證人甲○○於警詢及檢察官初訊時均已明確指稱其確有
      向被告購買甲基安非他命之情，且其於檢察官初訊時並與
      被告同庭應訊，然其當時於被告在庭時猶堅稱確向被告購
      買甲基安非他命，並表示其警詢中所述為實在（見偵查卷
      第40頁）。則證人甲○○嗣後翻異其詞，已難採信。又證
      人甲○○於本院審理時又稱：伊是打電話要被告帶保力達
      云云（見本院97年10月2 日審判筆錄第8 、9 頁），惟查
      證人甲○○及被告均陳稱：被告為警查獲時，並未攜帶保
      力達等語（見本院97年10月2 日審判筆錄第9 、13頁），
      參諸證人甲○○於警詢、檢察官訊問時從未提及要被告攜
      帶保力達至現場乙節，嗣於本院審理時方陳述此節，況本
      件被告遭查獲時並未扣得保力達，顯見證人甲○○此部分
      陳述，顯非屬實。
    3.又證人甲○○雖於本院審理時陳稱：伊身上之毒品是查獲
      前2 、3 天在新竹向友人拿的云云（見本院97年10月2 日
      審判筆錄第8 、9 頁），惟依卷附證人甲○○所使用之號
      碼0000000000號行動電話於97年7 月8 日至97年7 月11日
      之雙向通聯紀錄（偵查卷第71至79頁），證人甲○○所使
      用上開電話之基地台全然未出現在新竹地區，堪認證人甲
      ○○上開所證，亦非實在。
    4.又互核被告及證人甲○○上開所述何以至查獲地點之原因
      ，被告係供稱要歸還證人甲○○欠款，而證人甲○○則稱
      係要被告攜帶保力達，彼此所述情節全然不同，更堪認其
      等上開所述均非事實。
    5.綜上，被告上開所辯，顯係卸責之詞，不足採信；證人甲
      ○○上開所證，係迴護被告之詞，亦非可採。
（七）本件事證明確，被告犯行堪予認定，應依法論科。
二、論罪科刑：
（一）按甲基安非他命為毒品危害防制條例第2 條第2 項第2 款
      所規定之第二級毒品。核被告乙○○所為，係犯毒品危害
      防制條例第4 條第2 項之販賣第二級毒品罪。被告持有第
      二級毒品甲基安非他命之低度行為，應為販賣之高度行為
      吸收，不另論罪。至公訴人認被告係販賣安非他命，惟查
      被告所販賣之第二級毒品係甲基安非他命，而非安非他命
      ，是公訴人此部分之認定，尚有未洽，應予更正（理由已
      如前述）。
（二）又被告有事實欄所載犯罪科刑執行情形，有台灣高等法院
      被告前案紀錄表1 份在卷足憑，其於有期徒刑執行完畢後
      5 年以內，故意再犯本件有期徒刑以上之本罪，為累犯，
      應依刑法第47條第1 項加重其刑（除法定本刑為無期徒刑
      部分，依法不得加重）。
（三）爰審酌被告販賣毒品，危害國人健康及社會秩序，被告販
      賣毒品次數1 次，販賣數量、矢口否認犯罪之犯後態度及
      其素行等一切情狀，量處如主文所示之刑。
（四）沒收：
    1.扣案如附表一所示之物，經憲兵司令部刑事鑑識中心鑑定
      結果，含甲基安非他命成分，有卷附該中心鑑定書1 紙可
      稽，應依毒品危害防制條例第18條第1 項規定，均沒收銷
      燬之（至鑑驗用罄部分，既已滅失，自無庸再予以宣告沒
      收）。
    2.扣案如附表二之物，為被告所有供販毒所用之物，應依毒
      品危害防制條例第19條第1 項之規定，宣告沒收之。
    3.又刑罰法令關於沒收之規定，兼採職權沒收主義與義務沒
      收主義；職權沒收，係指法院就屬於被告所有，供犯罪所
      用、預備用或因犯罪所得之物，仍得本於職權斟酌是否宣
      告沒收，例如刑法第38條第1 項第2 款、第3 款、第3 項
      前段等規定屬之；義務沒收，則又可分為絕對義務沒收與
      相對義務沒收，前者指凡法條有：「不問屬於犯人與否，
      沒收之」之特別規定者屬之，法院就此等物品是否宣告沒
      收，無斟酌餘地，除已證明滅失者外，不問屬於犯人與否
      或有無查扣，均應宣告沒收，例如刑法第38條第1 項第1
      款、第2 項、第200 條、第205 條、第209 條、第219 條
      、第266 條第2 項、毒品危害防制條例第18條第1 項前段
      等規定屬之；後者指供犯罪所用、預備用或因犯罪所得，
      以屬於被告所有者為限，始應予以沒收，例如毒品危害防
      制條例第19條第1 項是（最高法院94年度台上字第6143號
      、95年度台上字第1844號判決意旨參照）。扣案如附表三
      編號1 所示之物，雖具有防止毒品裸露、逸出、防潮之功
      用，以及便於攜帶、運輸、販賣之用，惟被告已交付與證
      人甲○○，已屬證人甲○○所有，而非被告所有；另扣案
      如附表三編號2 所示之物，雖係被告供本件販賣毒品使用
      ，然號碼0000000000門號係「王正男」向和信電信股份有
      限公司所申辦，有該門號所有人資料在卷可稽，惟被告於
      本院審理時供稱：該門號SIM 卡係友人借與伊用的等語（
      見本院97年10月2 日審判筆錄第11、15頁），復無證據證
      明該SIM 卡係屬被告所有；是扣案如附表三編號1 、2 所
      示之物，自均不得依毒品危害防制條例第19條第1 項規定
      宣告沒收，一併敘明。
    4.扣案如附表三編號3 所示之物，無證據證明與本案有關，
      爰不宣告沒收之。又本件被告雖以4 千元之價格販賣甲基
      安非他命與證人甲○○，惟證人甲○○於檢察官訊問時已
      明確證稱：伊錢還沒拿給被告等語（見偵查卷第39頁），
      則該款項尚未經被告取得，自無庸宣告沒收。
據上論斷，應依刑事訴訟法第299 條第1 項前段，毒品危害防制
條例第4 條第2 項、第18條第1 項前段、第19條第1 項，刑法第
11條、第47條第1 項，判決如主文。
本案經檢察官陳仁傑到庭執行職務。
中    華    民    國    97    年    10    月    16    日
                  刑事第一庭審判長法  官  曾淑華
                                  法  官  顧正德
                                  法  官  鄭吉雄
以上正本證明與原本無異。
如不服本判決，應於判決送達後10日內向本院提出上訴狀（應附
繕本），其未敘述上訴理由者，應於上訴期間屆滿後20日內補提
理由書狀於本院，上訴於臺灣高等法院。
                                  書記官  劉宗源
中    華    民    國    97    年    10    月    16    日
附表一：
┌──┬─────────┬────────┬────┐
│編號│  毒品種類        │   重 量        │ 備  註 │
├──┼─────────┼────────┼────┤
│ 1  │第二級毒品甲基安非│淨重1.0295克，取│鑑驗用罄│
│    │他命1 包          │樣0. 0299 克（已│部分，既│
│    │                  │鑑析用罄），餘  │已滅失，│
│    │                  │0.996 克（淨重）│自無庸再│
│    │                  │                │予以宣告│
│    │                  │                │沒收    │
└──┴─────────┴────────┴────┘
附表二
┌──┬────────────┬──────────┐
│編號│  物   品   名    稱    │   備          註   │
├──┼────────────┼──────────┤
│ 1  │ELIYA 牌行動電話1 支（不│被告乙○○所有供販毒│
│    │含SIM 卡）              │所用之物            │
└──┴────────────┴──────────┘
附表三：
┌──┬────────────┬──────────┐
│編號│  物   品   名    稱    │   備          註   │
├──┼────────────┼──────────┤
│ 1  │附表一編號1 甲基安非他命│為案外人即證人甲○○│
│    │1 包之塑膠分裝袋1 個    │所有，非被告所有。  │
├──┼────────────┼──────────┤
│ 2  │門號0000000000號SIM卡1張│為被告友人所有暫借被│
│    │                        │告使用              │
├──┼────────────┼──────────┤
│ 3  │現金新台幣9,600元       │與本案無關          │
└──┴────────────┴──────────┘


司法院資訊處製作；財團法人民間司法改革基金會備份。
